【裁判字號】    97,簡上,30
【裁判日期】    970611
【裁判案由】    侵權行為損害賠償
【裁判全文】
臺灣嘉義地方法院民事判決  97年度簡上字第30號
上  訴  人  乙○○
                        之3
被上訴人    甲○○
                        之5
上列當事人間請求侵權行為損害賠償事件，上訴人對於中華民國
97年2 月27日本院朴子簡易庭97年度朴簡字第18號第一審判決提
起上訴，於民國97年5 月28日言詞辯論終結，本院判決如下：
    主      文
上訴駁回。
第二審訴訟費用由上訴人負擔。
    事實及理由
甲、上訴人之陳述，除與原判決記載相同者外，補稱：上訴人務
    農為生，春耕夏耘，除草施肥，尤須防範天災，十分辛勞。
    惟於種植小玉西瓜即將收穫之際，竟遭被上訴人覬覦，駕駛
    轎車至田園偷竊，並波及整體田園作物，損失慘重，非僅損
    失5 顆小玉西瓜，且上訴人在被上訴人此次竊盜被查獲前，
    已多次遭竊，自被上訴人被查獲後，即未再遭竊，顯見之前
    亦係遭被上訴人竊取。而上訴人起訴時係請求賠償財產上及
    非財產上之損害，原判決僅認定上訴人之非財產上損害請求
    不成立（關於此部分判決，上訴人尊重原審判決），就上訴
    人之財產上損害（如附件分析表所示）之請求，未置一詞而
    未為判決，上訴人所支付之成本不貲，預計利潤無法回收，
    實際損失難以估算，爰依附件分析表之半數請求被上訴人賠
    償等語，並聲明：原判決廢棄；被上訴人應給付上訴人新臺
    幣（下同）10萬元，及自起訴狀繕本送達之翌日起至清償日
    止，按週年利率百分之五計算之利息。
乙、被上訴人之陳述，除與原判決記載相同者外，補稱：除本次
    外，被上訴人並未另有竊取上訴人西瓜之行為，且被上訴人
    係最近才返回現住處居住，上訴人前遭竊，不能算在被上訴
    人頭上等語，並聲明：上訴駁回。
丙、得心證之理由：
一、上訴人於本院96年度朴簡字第446 號竊盜案件審理時提起刑
    事附帶民事訴訟主張：被上訴人於民國96年8 月24日上午7
    時15分許，在嘉義縣鹿草鄉○○段後庄小段0351地號瓜田內
    ，竊取上訴人辛苦種植之小玉西瓜5 顆，且迄今不予上訴人
    和解，使上訴人身心受創，爰請求被上訴人賠償上訴人財產
    上及非財產上之損害合計20萬元等語，被上訴人雖不否認竊
    取西瓜乙事，但以上訴人請求金額過高，被上訴人無力賠償
    等語作為抗辯。
二、惟按因犯罪而受損害之人，於刑事訴訟程序得附帶提起民事
    訴訟，對於被告及依民法負賠償責任之人，請求回復其損害
    ，刑事訴訟法第487 條第1 項定有明文。由此可知附帶民事
    訴訟，係因犯罪而受損害之人，為請求回復其損害，於刑事
    訴訟程序附帶提起之民事訴訟，故提起是項訴訟，須限於起
    訴之犯罪事實侵害個人私權，致生損害者，始得為之。換言
    之，附帶民事訴訟之提起，必以刑事訴訟程序之存在為前提
    ，若刑事訴訟未經提起公訴或自訴，或非刑事訴訟程序認定
    之犯罪事實侵害其私權，縱因同一事故而受有損害，自不得
    對於應負賠償責任之人，提起附帶民事訴訟。且其附帶提起
    之民事訴訟，如不合於上開法條所定之要件者，縱於刑事庭
    依刑事訴訟法第504 條第1 項將附帶之民事訴訟移送於民事
    庭後，亦不得將關於民事訴訟之法規，溯及於附帶提起民事
    訴訟時，而予適用，仍應認其起訴為不合法。經查，本件被
    上訴人係被訴竊盜，經臺灣嘉義地方法院檢察署檢察官以被
    上訴人於96年8 月24日上午7 時15分許竊取上訴人之小玉西
    瓜（即犯法第320 條第1 項之罪）之犯罪事實而以96年度調
    偵字第367 號聲請簡易判決處刑書向法院聲請簡易判決處刑
    ，本院96年度朴簡字446 號刑事案件審結，亦認被上訴人竊
    盜上訴人小玉西瓜，核其所為係犯刑法第320 條第1 項之罪
    ，判處被上訴人拘役30日並緩刑2 年在案等情，有刑事判決
    附卷可按。依上開說明，本件縱認被上訴人之行為同時毀損
    上訴人之瓜田作物，而侵害上訴人對該作物之權利，然上訴
    人既未就被上訴人毀損其作物之行為提出告訴或自訴，則其
    縱因被上訴人之同一行為受有損害，仍不得於上開竊盜案件
    刑事訴訟程序中提起附帶民事訴訟。從而，上訴人於刑事訴
    訟程序中，就其因作物毀損所受損害部分提起附帶民事訴訟
    ，自非適法，雖經本院刑事庭將上訴人該部分之訴裁定移送
    於本院民事庭，仍應認上訴人該部分之訴，為起訴不合法，
    應予駁回。就此部分，原審雖漏未斟酌，惟此部分係為同一
    侵權行為之一部，上訴人既已就該部分提起上訴，自應由本
    院予以審理，並依前揭說明，駁回上訴人此部分之上訴。基
    上，原判決為被告敗訴之判決，其理由雖有不同，但結論並
    無二致，上訴人指摘原判決不當，求予廢棄改判，為無理由
    ，應予駁回。
丁、訴訟費用負擔之依據：民事訴訟法第78條。
中    華    民    國    97    年    6     月    11    日
                  民事第一庭  審判長法  官  林世芬
                                    法  官  柯月美
                                    法  官  林望民
以上正本係照原本作成。
本判決不得上訴。
中    華    民    國    97    年    6     月    11    日
                                    書記官  陳慶時


司法院資訊處製作；財團法人民間司法改革基金會備份。
